臺灣宜蘭地方法院刑事裁定　　　　　　　 96年度聲字第227號
聲　請　人　臺灣宜蘭地方法院檢察署檢察官
被　　　告　甲○○
　　　　　　　　　　生前住所：.
　　　　　　乙○○
上列被告等因違反槍砲彈藥刀械管制條例等案件，經檢察官聲請
單獨宣告沒收違禁物（96年度偵聲沒字第13號），本院裁定如下
：
    主  文
扣案具有殺傷力之改造克拉克手槍壹支（含彈匣壹個，槍枝管制
編號0000000000），沒收之；扣案之第一級毒品海洛因參包（毛
重各為零點陸公克、零點捌公克、零點玖公克），均沒收銷燬之
。
其餘聲請駁回。
    理  由
一、聲請意旨略以：宜蘭縣警察局宜蘭分局於民國91年8月28日
    查獲被告甲○○、乙○○涉嫌非法持有改造克拉克手槍一支
    （含彈匣一個）、子彈五顆、底火（即工業用子彈）九顆，
    海洛因三包（毛重各為0.6、0.8、0.9公克）、海洛因提撥
    器三支、注射針筒一支等物後，經偵、審之結果，上開違禁
    物，均未經宣告沒收或沒收銷燬，爰聲請宣告沒收或沒收銷
    燬等語。
二、按刑法業於民國94年2月2日經總統以華總一義字第09400014
    901號令修正公布，並於95年7月l日施行（下稱新刑法，修
    正前刑法下稱舊刑法），有關沒收相關規定之修正，屬從刑
    科刑規範之變更，原則上應隨同主刑適用同一準據法，惟單
    獨宣告沒收，因無主刑，應逕依新刑法第2條第1項為準據法
    。因適用新刑法並未較有利於被告，故依新刑法第2條第l項
    前段規定，自應適用行為時法之舊刑法第40條、第38條之規
    定。而違禁物，不問屬於犯人與否，沒收之；違禁物得單獨
    宣告沒收，舊刑法第38條第1項第1款、第2項、第40條後段
    定有明文。次按槍砲彈藥刀械管制條例所稱「槍砲」，指火
    砲、肩射武器、機關槍、衝鋒槍、卡柄槍、自動步槍、普通
    步槍、馬槍、手槍、鋼筆槍、瓦斯槍、麻醉槍、獵槍、空氣
    槍、魚槍及其他可發射金屬或子彈具有殺傷力之各式槍砲；
    所稱「彈藥」，指前款各式槍砲所使用之砲彈、子彈及其他
    具有殺傷力或破壞性之各類炸彈、爆裂物；前條所列槍砲、
    彈藥，非經中央主管機關許可，不得製造、販賣、運輸、轉
    讓、出租、出借、持有、寄藏或陳列，槍砲彈藥刀械管制條
    例第4條第1項第1款、第2款、第5條亦有明定，故可發射子
    彈具有殺傷力之槍枝、具有殺傷力之子彈，自均屬不得任意
    持有之違禁物。再者，查獲之第一、二級毒品及專供製造或
    施用第一、二級毒品之器具，不問屬於犯人與否，均沒收銷
    燬之，毒品危害防制條例第18條第1項前段亦定有明文。
三、查被告甲○○、乙○○於91年8月28日為宜蘭縣警察局宜蘭
    分局查獲渠等涉嫌非法持有具殺傷力之改造克拉克手槍一支
    （含彈匣一個，保管字號：宜蘭地檢署91年度保管字第921
    號）；海洛因三包（毛重各為0.6、0.8、0.9公克，保管字
    號：宜蘭地檢署91年度保管字第803號）等物，經臺灣宜蘭
    地方法院檢察署檢察官偵查後，以被告乙○○涉嫌販賣海洛
    因而提起公訴（案號：宜蘭地檢署91年度偵字第2225號），
    經臺灣高等法院以92年度上訴字第1442號判決判處被告乙○
    ○轉讓第一級毒品，處有期徒刑一年確定，惟該判決並未就
    上開扣案物諭知任何處分。另被告甲○○所涉上開違反槍砲
    彈藥刀械管制條例、毒品危害防制條例案件，經臺灣宜蘭地
    方法院檢察署檢察官偵查後，以被告業於95年11月16日死亡
    ，而以96年度偵緝字第29號為不起訴處分確定，上開扣案物
    亦未為任何處分等事實，有宜蘭地檢署91年度保管字第921
    號扣押物品清單、宜蘭地檢署91年度保管字第803號扣押物
    品清單、宜蘭地檢署91年度偵字第2225號起訴書、本院92年
    度訴字第51號刑事判決書、臺灣高等法院92年度上訴字第14
    42號刑事判決書、宜蘭地檢署96年度偵緝字第29號為不起訴
    處分在卷可憑。
四、其次，前述扣案之改造克拉克手槍一支（含彈匣一個），經
    送內政部警政署刑事警察局鑑定結果，認為「送鑑改造克拉
    克手槍一支（含彈匣一個，槍枝管制編號0000000000），認
    係由仿GLOCK17型半自動手槍製造之玩具手槍換裝土造金屬
    槍管組合而成之改造手槍，機械性能良好，可擊發適用之子
    彈，認具殺傷力。」之事實，有該局91年9月27日刑鑑字第0
    910235833號槍彈鑑定書附卷足憑，且復查無證據證明扣案
    之上開改造手槍已得中央主管機關許可製造、販賣、運輸、
    轉讓、出租、出借、持有、寄藏或陳列，則揆諸前揭二之說
    明，自堪認定扣案之改造克拉克手槍一支（含彈匣一個，槍
    枝管制編號0000000000）係屬可發射子彈具有殺傷力之槍枝
    ，而屬違禁物。從而，聲請人聲請單獨宣告沒收上開扣案具
    有殺傷力之改造克拉克手槍一支（含彈匣一個，槍枝管制編
    號0000000000），核與前引舊刑法第38條第1項第1款、第2
    項、第40條後段之規定相符，自應予以准許。
五、再者，前述扣案之白粉三包（毛重各為0.6、0.8、0.9公克
    ），經送法務部調查局檢驗結果，認為該三包白粉均含第一
    級毒品海洛因成份之事實，有該局調科壹字第300000671號
    鑑驗通知書一紙附卷可稽，則上開海洛因自均屬違禁物。從
    而，聲請人聲請單獨宣告沒收銷燬前揭海洛因，核與前引毒
    品危害防制條例第18條第1項前段、舊刑法第40條後段之規
    定相符，亦應予以准許。
六、至於聲請意旨另以：扣案之子彈五顆、底火（即工業用子彈
    ）九顆（以上扣案物之保管字號為：宜蘭地檢署91年度保管
    字第921號）；海洛因提撥器三支、注射針筒一支（以上扣
    案物之保管字號為：宜蘭地檢署91年度保管字第803號）等
    物，亦屬為違禁物，爰一併聲請宣告沒收或沒收銷燬等語，
    經查：
（一）扣案之子彈五顆、底火（即工業用子彈）九顆，經送內政
      部警政署刑事警察局鑑定結果，認為「送鑑子彈五顆，其
      中三顆經實際試射，均無法擊發，認均不具殺傷力；其中
      二顆經實際試射，其發射動能均甚微（僅引爆底火），認
      均不具殺傷力。送鑑工業用子彈九顆，認均不具彈頭，均
      不具子彈完整結構，認均不具殺傷力。」之事實，此有該
      局91年9月27日刑鑑字第0910235833號槍彈鑑定書附卷足
      憑。是依上開鑑定結果，扣案之子彈五顆、底火（即工業
      用子彈）九顆既均不具殺傷力，揆諸前揭二之說明，前揭
      之子彈、底火（即工業用子彈）自均非槍砲彈藥刀械管制
      條例所列管、禁止持有之彈藥，而均不屬於舊刑法第38條
      第1項第1款所稱之違禁物，自無從單獨宣告沒收，是聲請
      人此部分聲請，並無理由，應予駁回。
（二）扣案之「海洛因提撥器三支」，係將一般之塑膠吸管予以
      改造使用、扣案之「注射針筒一支」，則係將一般醫療用
      之注射針筒加以代用，均非所謂之「專供施用毒品器具」
      （按專供施用毒品器具，係指器具本身性質上『專』供為
      施用毒品之用者為限，若通常可以供他項用途之器具，以
      之代用，或將本供為他用途之器具拼湊後，以供施用，均
      非屬之。），復無證據堪認其上有殘留毒品且二者無法剝
      離之狀況。因此，尚難認聲請人所指之「海洛因提撥器三
      支」、「注射針筒一支」，係屬舊刑法第38條第1項第1款
      、或毒品危害防制條例第18條第1項前段所規定之違禁物
      ，自無從單獨宣告沒收或沒收銷燬，是聲請人此部分聲請
      ，並無理由，應予駁回。
七、依現行刑法第2條第1項前段、95年7月l日修正生效前刑法第
    40條後段，毒品危害防制條例第18條第1項前段，裁定如主
    文。
中　　華　　民　　國　　96　　年　　5　　月   　31　  日
                  刑事第三庭  法  官  劉家祥
以上正本證明與原本無異。
如不服本裁定，應於裁定送達後5日內向本院提出抗告狀。（應
附繕本）
                              書記官  邱淑秋
中　　華　　民　　國　　96　　年　　6 　　月　　4 　　日
